【裁判字號】    98,勞上易,13
【裁判日期】    980714
【裁判案由】    給付資遣費等
【裁判全文】
臺灣高等法院民事判決                98年度勞上易字第13號
上  訴  人  乙○○
訴訟代理人  張清浩律師
被  上訴人  漢唐集成股份有限公司
法定代理人  甲○○
訴訟代理人  羅瑩雪律師
上列當事人間，請求給付資遣費等事件，上訴人對於中華民國97
年12月15日臺灣臺北地方法院96年度勞訴字第 107號第一審判決
提起上訴，經本院於98年 6月30日言詞辯論終結，判決如下：
    主      文
上訴駁回。
第二審訴訟費用由上訴人負擔。
    事實及理由
一、上訴人起訴主張：被上訴人自民國(以下同)84年 7月間起雇
    用上訴人為其工程師，從事消防、空調、電力、弱電等業務
    ，迄90年為規避勞動基準法(以下稱勞基法)之適用，要求上
    訴人逐年與之簽訂「定期約雇契約」，96年 1月12日以無新
    工作為由，經由副總經理丙○○通知上訴人不再續約，顯係
    以不再續約終止實質上具有不定期性之勞動契約，規避其應
    給付預告期間之工資、及資遣費；為此，求為命被上訴人應
    給付預告期間工資新臺幣 (以下同)95,000 元、資遣費1,09
    2,500元、應休未休之特別休假工資202,700元合計1,390,20
    0元，及自96年2月12日起至清償日止，按週年利率5%計算利
    息之判決；對於原法院為其敗訴判決聲明不服，提起上訴所
    為聲明：(一)原判決廢棄。(二)前項廢棄部分，被上訴人應給付
    上訴人1,390,200元，及自96年2月12日起至清償日止，按週
    年利率5%計算利息。(三)第一、二審訴訟費用由被上訴人負擔
    。
二、被上訴人則以：上訴人自86年 8月起以按日計酬之臨時工，
    受雇於被上訴人，迄90年 8月間起被上訴人因所承攬之每件
    工程，皆屬定期契約，工程完成工作即告結束，均非持續性
    之經濟活動，被上訴人為特定工程專案約聘上訴人工作，自
    屬特定性工作，而非不定期性之勞動契約；由於定期約雇人
    員無資遣費、退休金，工作較不穩定，雇主往往將資遣費、
    退休金隱含於薪資中給付，以致約雇人員薪資，較同等級、
    或同年資職位之不定期受雇人員為優厚，且所簽訂定期約雇
    契約已明確約定約雇期限至工作專案結束或期間屆滿，並載
    明約雇契約終止後被上訴人無須支付資遣費，上訴人空言主
    張其受雇於被上訴人，具有繼續性之不定期勞動契約，自無
    足採，其據以為本件請求，非有理由等語，資為抗辯；對於
    上訴人之上訴所為答辯聲明：(一)上訴駁回。(二)第二審訴訟費
    用由上訴人負擔。
三、上訴人主張被上訴人自84年 8月間起雇用上訴人為其工程師
    ，從事消防、空調、電力、弱電等業務，迄90年起逐年與上
    訴人簽訂「定期約雇契約」，96年 1月12日以無新工作為由
    ，經由副總經理丙○○通知上訴人不再續約之事實，為被上
    訴人所不爭執，且有載明上訴人起薪日84年8月1日之臨時工
    基本資料、即所謂「勞工名卡」、定期約雇契約、履歷表在
    卷 (本院1卷第117頁、原審1卷第42至70頁)為憑；上訴人主
    張之上開事實，應堪信為真實。
四、上訴人主張被上訴人自84年 8月間起雇用上訴人為其工程師
    ，從事消防、空調、電力、弱電等業務，均非臨時性、短期
    性、季節性之特定性工作，係屬不定期之勞動契約，迄90年
    為規避勞基法之適用，要求上訴人逐年與之簽訂「定期約雇
    契約」，但上訴人所從事之上揭業務，仍非臨時性、短期性
    、季節性之特定性工作，自屬不定期之勞動契約等語；被上
    訴人則以上訴人自84年 8月起以按日計酬之臨時工，受雇於
    被上訴人，為定期之勞動契約；迄90年 8月間起被上訴人因
    所承攬之每件工程，皆屬定期契約，工程完成工作即告結束
    ，均非持續性之經濟活動，被上訴人為特定工程專案約聘上
    訴人工作，自屬特定性工作，而非不定期性之勞動契約等語
    為抗辯；經查：
(一)按：「當事人互相表示意思一致者，無論其為明示或默示，
    契約即為成立。」、「解釋意思表示，應探求當事人之真意
    ，不得拘泥於所用之辭句。」民法第153條第1項、第98條分
    別定有明文。最高法院19年度上字第2584號、39年度臺上字
    第1053號、17年度上字第1118號亦分別著有：「當事人間所
    訂契約，除與強行法令相反外，其契約中所表示之意思，法
    院自應依據以為判斷。」、「解釋當事人之契約，應以當事
    人立約當時之真意為準，而真意何在，又應以過去事實及其
    他一切證據資料為斷定之標準，不能拘泥文字致失真意。」
    、「解釋契約，固須探求當事人立約時之真意，不能拘泥於
    契約之文字，但契約文字業已表示當事人真意，無須別事探
    求者，即不得反捨契約文字而更為曲解。」等判例意旨，可
    資參照。又勞基法第9條第1項中段規定特定性工作得為定期
    契約，所謂「特定性工作」，依勞基法施行細則第6條第4款
    之規定，係指可在特定期間完成之非繼續性工作而言。至於
    是否為特定性工作之定期契約，並不以有明確之終止日期為
    必要，如以特定工作完成時為終止之期日，其終止日期亦可
    得確定，仍不失為定期契約。
(二)上訴人於90年8月27日、91年8月27日、92年7月31日、93年2
    月4日、8月1日、10月1日、12月1日、12月30日、94年5月11
    日、6月28日、95年4月 1日與被上訴人所簽訂「定期約雇契
    約」依序為：「茲有漢唐訊聯股份有限公司 (以下簡稱甲方
    )雇用乙○○君 (以下稱乙方)擔任旺宏三廠專案之約聘工程
    師職務，經雙方同意訂立契約，約定事項如后：一、雇用期
    間：自民國90年 8月27日起至前述所擔任職務之專案結束為
    止。二、…」、「茲有漢唐集成股份有限公司 (以下簡稱甲
    方)雇用乙○○君 (以下稱乙方)擔任友達專案之工程師職務
    ，經雙方同意訂立契約，約定事項如后：一、雇用期間：自
    民國91年 8月27日起至前述所擔任職務之專案結束為止。二
    、…」、「茲有漢唐集成股份有限公司 (以下簡稱甲方) 雇
    用乙○○君 (以下稱乙方)擔任台中友達 (一期)專案之約聘
    工程師職務，經雙方同意訂立契約，約定事項如后：一、雇
    用期間：自民國92年 8月27日起至前述所擔任職務之專案結
    束為止。二、…」、「茲有漢唐集成股份有限公司 (以下簡
    稱甲方)雇用乙○○君 (以下稱乙方) 擔任上海達偉MEP工程
    專案 (H080) 之專案主任職務，經雙方同意訂立契約，約定
    事項如后：一、雇用期間：自民國93年2月8日起至民國93年
    7 月30日或至前述所擔任職務之專案結束為止 (以先到之日
    期為準) 。二、…」、「茲有漢唐集成股份有限公司 (以下
    簡稱甲方)雇用乙○○君 (以下稱乙方) 擔任上海達偉MEP工
    程專案之專案主任職務，經雙方同意訂立契約，約定事項如
    后：一、雇用期間：自民國93年 8月1日起至民國93年9月30
    日或至前述所擔任職務之專案結束為止 (以先到之日期為準
    ) 。二、…」、「茲有漢唐集成股份有限公司 (以下簡稱甲
    方)雇用乙○○君 (以下稱乙方) 擔任上海達偉MEP工程專案
    之主任職務，經雙方同意訂立契約，約定事項如后：一、雇
    用期間：自民國93年10月1日起至民國93年12月1日或至前述
    所擔任職務之專案結束為止 (以先到之日期為準)。二、…
    」、「茲有漢唐集成股份有限公司 (以下簡稱甲方) 雇用乙
    ○○君 (以下稱乙方) 擔任H080專案之工程師職務，經雙方
    同意訂立契約，約定事項如后：一、雇用期間：自民國93年
    12月 1日起至民國93年12月31日或至前述所擔任職務之專案
    結束為止 (以先到之日期為準) 。二、…」、「茲有漢唐集
    成股份有限公司 (以下簡稱甲方) 雇用乙○○君 (以下稱乙
    方) 擔任台中友達專案之消防系統主辦工程師職務，經雙方
    同意訂立契約，約定事項如后：一、雇用期間：自民國94年
    元月1日起至民國94年5月30日或至前述所擔任職務之專案結
    束為止 (以先到之日期為準) 。二、…」、「茲有漢唐集成
    股份有限公司 (以下簡稱甲方)雇用乙○○君 (以下稱乙方)
    擔任台中友達專案之消防主辦工程師及T/C 棟空調監工職務
    ，經雙方同意訂立契約，約定事項如后：一、雇用期間：自
    民國94年5月31日起至民國94年6月30日或至前述所擔任職務
    之專案結束為止 (以先到之日期為準) 。二、…」、「茲有
    漢唐集成股份有限公司 (以下簡稱甲方) 雇用乙○○君 (以
    下稱乙方) 擔任台中友達專案之約聘工程師職務，經雙方同
    意訂立契約，約定事項如后：一、雇用期間：自民國94年 7
    月 1日起至民國94年12月31日或至前述所擔任職務之專案結
    束為止 (以先到之日期為準) 。二、…」、「茲有漢唐集成
    股份有限公司 (以下簡稱甲方)雇用乙○○君 (以下稱乙方)
    擔任上海專案之約聘工地負責人職務，經雙方同意訂立契約
    ，約定事項如后：一、雇用期間：自民國94年10月31日起至
    民國95年12月31日或至前述所擔任職務之專案結束為止 (以
    先到之日期為準) 。二、…」之約定等事實，為上訴人所不
    爭執，且有被上訴人所提出前揭定期約雇契約11件在卷 (原
    審1卷第42至62頁)足稽；綜觀上訴人所簽訂前揭定期約雇契
    約，係就特定專案名稱、上訴人之特定職稱、及特定之期間
    ，詳為約定，參照勞基法第9條第1項中段及勞基法施行細則
    第6條第4款之規定意旨，自屬特定性工作之定期契約，至為
    明確；上訴人主張被上訴人僱用上訴人工作無特定性，即無
    可採。
(三)上訴人於與被上訴人簽訂前揭定期約雇契約，上訴人之報酬
    依序明確約定月薪為：59,000元 (含各項津貼，但加班費另
    計)、59,000元(含各項津貼，但加班費另計)、59,000元(含
    各項津貼，但加班費另計)、90,000元(每滿二個月回台一次
    往返交通費由公司支付，無加班費、津貼)、90,000元(每滿
    二個月回台一次往返交通費由公司支付，無加班費及其它津
    貼)、90,000元(每滿二個月回台一次往返交通費由公司支付
    ，無加班費及其它津貼)、90,000元 (含各項津貼及加班費)
    、75,000元(含各項津貼、含加班費、含工地津貼)、75,000
    元(不含工地津貼、含加班費)、75,000元 (不含工地津貼、
    加班費)、95,000元 (採責任制無任何加班費及津貼)等事實
    ，有上訴人不爭執之前揭定期約雇契約足憑；參諸上訴人對
    於證人陳榮發於原法院所為：「面試的時候是談工作在那裡
    ，待遇是多少。」、「通常是先面試，談好待遇後才簽約，
    因為我還要呈報給公司。」、「我在面試是要談好待遇，工
    作地點在那裡，工作期限，因為專案有長短，但是最重要待
    遇要有共識。」等證言 (原審3卷第4、5頁)之事實，並不爭
    執，且有面試記錄表在卷 (原審1卷第155至160頁)足憑；再
    證諸上訴人對於證人丙○○即被上訴人副總經理於原法院亦
    到場所為：「 (請問證人有無跟原告談過把定期工改為不定
    期契約工的事情？ )八十幾年就有談過，我有跟原告談過要
    不要作為正式員工，原告認為正式對他不太划算，因他那時
    候臨時工所領的薪水加上加班是比較高，與正式員工差距很
    大，所以就沒有談成。」等證言 (原審3卷第58頁)之事實，
    亦不爭執，在在顯示兩造就上訴人各個特定專案之工作不同
    ，而為不同報酬之約定，上訴人對於所簽訂前揭各個定期約
    雇契約，為特定性工作契約，知之甚稔；臨訟主張為被上訴
    人之不定期工，失之誠信，要非可採。
(四)再由上訴人對於證人陳榮發於原法院到場所為：「 (你剛剛
    說過原告的能力不錯，也幾乎一有工程就找原告來做，為何
    被告公司沒有要與原告簽署不定期契約？ )第一是年紀比較
    大，公司有一些考量。…我一直以來都是跟原告作定期約聘
    的簽約意思。」、「(提示原審1卷42頁定期約雇契約是證人
    與原告第一次簽約以前，原告是不定期契約工嗎？ )據我的
    瞭解，原告一直是約聘的員工。」、「我是八十八年來的 (
    任職被上訴人公司 )，我是民國八十九年初的時候擔任原告
    的主管。」、「 (證人擔任原告主管時，是否知道原告當時
    沒有簽署約聘契約？ )我不是很清楚，他當時好像是臨時工
    。」、「(是怎樣的臨時工？)以日薪計。」、「因為他是臨
    時工，他每天要簽到、退，以他每天簽到退紀錄作為核薪的
    依據。」、「 (證人剛剛說到對於原告不簽署不定期契約，
    這是公司考量，這是何考量？ )第一是年紀比較大，我們主
    管與工程師互動間，我們認為原告對於公司是否恰當轉為不
    定期工，我們有考量很多。」等證言(原審3卷第6至10頁)之
    事實，及曾要求與被上訴人簽訂不定期契約，為被上訴人所
    拒之事實，亦均不爭執，再參諸上訴人所提出華南商業銀行
    存摺 (原審1卷第96至123頁)被上訴人自84年8月起每月撥予
    上訴人之薪資報酬，有低者9,400元、有高者54,348元、68,
     988元、72,505元、82,304元、87,152元、88,817元不等，
    高低差距甚大，顯非一般不定期工之固定薪資所可比擬；徵
    諸上訴人所簽訂前揭定期約雇契約第8條亦有「乙方(指上訴
    人)同意本約專案職務屬勞基法第9條第 1項之得為定期契約
    之工作，…」之約定，上訴人對於其為被上訴人之定期契約
    工之事實，非無所悉。
(五)綜合上述，上訴人初為被上訴人按日計薪之臨時工，經被上
    訴人副總經理丙○○徵詢為被上訴人之正式員工 (即所謂不
    定期勞動契約工)，為其所拒，迄90年8月起按期就特定專案
    簽訂定期約雇契約之定期契約工，且就上訴人所從事之特定
    工作、雇用工作期間及上訴人對於所從事之工作為勞基法第
    9條第1項所規定得為定期契約之工作，已有認識等，已於定
    期約雇契約，詳為約定，上訴人為被上訴人之定期契約工，
    至臻明確，而無須別事探求。
五、上訴人主張被上訴人自84年 8月間即以不定期契約工雇用上
    訴人為其工程師，從事消防、空調、電力、弱電等業務，迄
    90年為規避勞基法之適用，要求上訴人逐年與之簽訂定期約
    雇契約等語；被上訴人則以上訴人以於84年 8月起即以臨時
    工受雇於被上訴人等語為抗辯；經查：
(一)上訴人自90年 8月27日起就特定專案名稱、上訴人之特定職
    稱、及特定之期間，與被上訴人簽訂定期約雇契約，為被上
    訴人之定期契約工，已如前述，不再贅述。
(二)上訴人自84年8月起迄90年8月26日止，與被上訴人間之僱傭
    關係，雖無書面可資佐證，惟由前述證人丙○○所為「 (請
    問證人有無跟原告談過把定期工改為不定期契約工的事情？
    ) 八十幾年就有談過，我有跟原告談過要不要作為正式員工
    ，原告認為正式對他不太划算，因他那時候臨時工所領的薪
    水加上加班是比較高，與正式員工差距很大，所以就沒有談
    成。」等證言、及陳榮發所為「 (證人擔任原告主管時，是
    否知道原告當時沒有簽署約聘契約？ )我不是很清楚，他當
    時好像是臨時工。」、「(是怎樣的臨時工？)以日薪計。」
    、「因為他是臨時工，他每天要簽到、退，以他每天簽到退
    紀錄作為核薪的依據。」等證言，再徵諸前述上訴人所提出
    華南銀行存摺，被上訴人自84年 8月起每月撥予上訴人之薪
    資報酬，有低者9,400元、有高者54,348元、68,988元、72,
     505元、82,304元、87,152元、88,817元不等，高低差距甚
    大，顯非一般不定期工之固定薪資所可比擬，並有上訴人提
    出上訴人為臨時工之工資明細表、及被上訴人提出之勞工名
    卡在卷 (本院卷第151至197、117頁)足稽；上訴人主張被上
    訴人自84年 8月起即以不定期契約工雇用上訴人，顯與事實
    不符，自無足取。
六、按：「雇主未依勞動基準法第16條第 1項所規定預告終止勞
    動契約之期間，而終止勞動契約，應給付預告期間之工資。
    」、「雇主依勞動基準法第16條之規定終止勞動契約者，應
    發給勞工資遣費」，勞基法第16條第 2項、第17條固分別定
    有明文；惟查同法第18條第 2款亦規定：「定期勞動契約期
    滿離職者，勞工不得向雇主請求加發預告工資及資遣費。」
    。本件上訴人於95年4月1日與被上訴人簽訂定期約雇契約，
    所約定之雇用期間：自94年10月31日起至95年12月31日或至
    約聘工地負責人之專案結束為止(以先到之日期為準)。被上
    訴人於96年 1月12日以「無新工作」為由，通知上訴人不再
    續約，上訴人顯係前揭定期約雇契約期滿而離職，而非被上
    訴人依勞基法第16條之規定，終止與上訴人之勞動契約，依
    勞動基準法第18條第 2款之規定，上訴人自無請求被上訴人
    發給預告工資、資遣費之權利；其請求被上訴人給付預告工
    資、資遣費，於法無據，不應准許。
七、上訴人另請求被上訴人應給付91年8月1日起至96年 1月12日
    期間之特別休假工資 202,700元；經查：「定期契約屆滿後
    或不定期契約因故停止履行後，未滿三個月而訂定新約或繼
    續履行原約時，勞工前後工作年資，應合併計算。」、「勞
    工在同一雇主或事業單位，繼續工作一年以上三年未滿者給
    予七日特別休假、三年以上未滿五年者給予十日特別休假、
    五年以上十年未滿者給予十四日特別休假、…」、「…第38
    條所定之特別休假，工資應由雇主照給，雇主經徵得勞工同
    意於休假日工作者，工資應加倍發給。…」勞基法第10條、
    第38條、第39條亦分別定有明文。惟查被上訴人副總經理、
    即證人丙○○於原法院到場證稱：「公司規定基本上在目前
    臺灣到大陸的員工，一般來說是滿二個月我們會讓他回來一
    趟，公司出機票…後來在大陸部分，有一位工程的副總在大
    陸有規定，工程人員回來可以回來一個禮拜…」等語 (原審
    3卷第56頁背面、57頁)、被上訴人之部門助理欒淑惠亦證稱
    ：「 (原告在大陸期間回公司簽到簽退原因為何？) 回來簽
    到是因為公司薪水發放，要員工回來簽到讓人事 KEY IN ，
    以便發放薪水。」、「 (原告在台期間每天回公司簽到簽退
    嗎？)只有我要拿機票給他還有費用報支的時間會來簽到，
    其他時間沒有。」、「 (那請問原告一次簽到簽退幾天？ )
    一次簽完他在台灣的期間。」、「 (原告在台灣公司有辦公
    桌椅嗎？)沒有。」等語 (原審1卷第192頁)，徵諸上訴人對
    於原判決附表二所示期間返台之事實，並不爭執，足認被上
    訴人確有給予上訴人每二月一週之返台假。若以每二月一週
    之頻率計算，扣除週末二日，返台假為每二月有五日，每年
    達三十日，已逾越勞基法第38條所規定之特別休假日數；被
    上訴人所給予上訴人之返台假日數，既已逾越法定最低標準
    ，無論其名稱是否為特別休假、無論被上訴人公司其他員工
    所享有之休假是否高於上訴人，均不影響被上訴人所給予特
    別休假已逾法定最低標準之事實，至於上訴人實際返台之日
    數未達每二月一週之情況，未據舉證證明係因可歸責於被上
    訴人之事由不准其休假所致，上訴人請求被上訴人給付特別
    休假之工資，自無所據，不應准許。
八、綜上所述，上訴人自84年起以臨時工受雇於被上訴人，嗣90
    年 8月起以定期契約工受雇於被上訴人，而與被上訴人簽訂
    定期約雇契約，於96年 1月12日屆滿離職，基於不定期之勞
    動契約請求被上訴人給付資遣費、預告工資、特別休假工資
    ，於法尚有未合，原法院為其敗訴判決，並駁回假執行之聲
    請，經核尚無違誤；上訴意旨，仍持陳詞指摘原法院之判決
    不當，求予廢棄，為無理由，應予駁回。
九、據上論結，本件上訴為無理由，依民事訴訟法第449條第1項
    、第78條之規定，判決如主文。
中    華    民    國    98    年     7    月    14    日
                    勞工法庭
                        審判長法  官  魏麗娟
                              法  官  黃雯惠
                              法  官  陳博享
正本係照原本作成。
不得上訴。
中    華    民    國    98    年    7     月    15    日
                              書記官  鄭靜如


司法院資訊處製作；財團法人民間司法改革基金會備份。
